【裁判字號】    91,交聲,1294
【裁判日期】    920520
【裁判案由】    違反道路交通管理處罰條例聲明異議
【裁判全文】
臺灣士林地方法院交通事件裁定                  九十一年度交聲字第一二九四號
    原處分機關  交通部公路總局台北區監理所基隆監理站
    異  議  人
    即受處分人  甲○○
右列受處分人因違反道路交通管理處罰條例案件，對於交通部公路總局台北區監理所
基隆監理站九十一年十一月二十八日所為之處分（原處分案號：基監字第裁四二─八
二七八七二號），聲明異議，本院裁定如左：
    主  文
原處分撤銷。
甲○○不罰。
    理  由
一、按交通法庭認為聲明異議有理由，或聲明異議雖無理由而原處分不當或違法者，
    應以裁定將原處分經聲明異議部分撤銷，並自為裁定。道路交通案件處理辦法第
    二十條定有明文。
二、原處分意旨略以：異議人即受處分人甲○○所有車號ＣＪ－七○二一號自小客車
    ，於民國（下同）八十八年三月二十九日七時，在基隆市○○路邊設有計費停車
    之處所停車不依規定繳費，經警舉發，逾期未繳納罰鍰，經依道路交通處罰條例
    第五十六條第一項第十一款（裁決處誤載為同條項第十款）裁處新臺幣（下同）
    一千二百元。
三、異議意旨略以：伊於八十七年初向九和汽車公司業務代表乙○○購買新車時，將
    車號ＣＪ－七０二一號自小客車及新領牌照登記書、出廠證等相關車籍資料交付
    蔡女辦理報廢，即未再使用該車輛，直到今年（九十一年）十一月忽接獲罰單，
    才知道蔡女未將該車報廢，在此之前伊未接獲車號ＣＪ－七０二一號自小客車之
    稅單，所以認為蔡女已將該車輛報廢，故本件停車未繳費非伊所為，為此聲明異
    議等語。
四、按汽車駕駛人在道路收費停車處所停車，不依規定繳費者，處六百元以上一千二
    百元以下罰鍰；本條例關於車輛駕駛人之處罰，如應歸責於車輛所有人者，處罰
    車輛所有人，道路交道管理處罰條例第五十六條第一項第十一款、第八十五條第
    三項分別定有明文。又逕行舉發違反道路交通管理事件，汽車所有人依通知單之
    應到案日期前到案，並告知違規駕駛人姓名、身分證統一編號及住址者，處罰機
    關應即另行通知違規駕駛人到案依法處理；逾應到案日期，處罰機關應依本例第
    八十五條第三項規定處罰該汽車所有人，亦為違反道路交通管理事件統一裁罰標
    準及處理細則第二十四條所明定。經查，異議人辯稱其於八十七年一月左右向九
    和汽車購買新車同時，已將所有車號ＣＪ－七０二一號自小客車及所有車籍資料
    交由業務員乙○○辦理報廢，即未再使用該車輛之情，業據證人乙○○到庭具結
    證述屬實，證人乙○○並證稱：甲○○將車號ＣＪ－七０二一號自小客車委伊辦
    理報廢，但伊詢問中古車行認有殘餘價值，故伊把該車賣予中古車行，但伊未確
    認該車行有無辦理過戶，迨王某收到牌照稅單而來詢問，伊乃查問車行，車行負
    責人說該車未辦理過戶，而被朋友開去使用，後來王某收到本件罰單，要伊處理
    ，伊查詢車行，車行負責人說友人駕駛該車至基隆市○○路，因車子有問題停放
    該處而有此張罰單等語（見本院九十二年四月十日訊問筆錄），足見異議人所言
    不虛，堪予採信，是異議人非本件違規之駕駛人，已堪認定。又按車輛為動產，
    所有權移轉，不以登記為生效要件，只須交付，法律上所有權即已移轉，查本件
    車號ＣＪ－七０二一號自小客車車體業經基隆市警察局於八十七年五月十一日以
    廢棄物拍賣在案，但牌照未隨同繳回，有卷附汽車車籍查詢表上原處分機關之註
    記可稽，而本件違規時間係在八十八年三月二十九日，斯時異議人已非車號ＣＪ
    －七０二一號自小客車所有人，應係他人以該ＣＪ－七０二一號牌照懸掛於另輛
    車上，在基隆市○○路路邊設有計費停車之處所停車，而不依規定繳費，是異議
    人亦非該違規汽車之所有人，即非前開規定可歸責之處罰主體。此外，復查無異
    議人有何違規情事之積極證據，異議人聲明異議為有理由，應由本院將原處分撤
    銷，並諭知異議人不罰。
五、依道路交通案件處理辦法第二十條，裁定如主文。
中      華      民      國      九十二      年      五    月    二十    日
                                    臺灣士林地方法院交通法庭
                                        法  官  何  信  慶
右正本證明與原本無異。
如不服本裁定應於送達後五日內向本院提出抗告狀。
                                        書記官  魏  里  安
中      華      民      國      九十二      年      五    月    二十    日


司法院資訊處製作；財團法人民間司法改革基金會備份。
